【裁判字號】    98,訴,769
【裁判日期】    990129
【裁判案由】    毒品危害防制條例
【裁判全文】
臺灣苗栗地方法院刑事判決               98年度訴字第769號
公  訴  人  臺灣苗栗地方法院檢察署檢察官
被      告  乙○○
選任辯護人  甲○○律師
上列被告因毒品危害防制條例案件，經檢察官提起公訴（98年度
偵字第5443號），本院判決如下：
    主  文
乙○○販賣第三級毒品，未遂，處有期徒刑壹年肆月。緩刑伍年
。扣案之第三級毒品愷他命包（驗餘後含袋重壹柒伍點玖肆公
克，淨重壹柒貳點柒壹公克）、夾鏈袋包（內含壹佰玖拾肆個
夾鏈袋）、LG廠牌行動電話壹支（含門號0000000000號SIM 卡壹
張），均沒收。
    事  實
一、乙○○明知愷他命（Ketamine，俗稱K 他命）係毒品危害防
    制條例第2 條第2 項第3 款所定之第三級毒品，依法不得持
    有、販賣，竟於民國98年10月7 日凌晨5 時許，為將真實姓
    名年籍不詳綽號「阿福」之成年男子所交付之愷他命2 大包
    （含袋毛重176.33公克，淨重173.06公克，純度5%）脫手變
    現，以還款予該綽號「阿福」之成年男子，遂基於意圖販賣
    該批第三級毒品愷他命以營利之犯意，先自行分裝1 小包愷
    他命（含袋毛重0.37公克，淨重0.1 公克）以供買家試用，
    復在位於苗栗縣竹南鎮○○路上之「自由戲谷」網咖內，利
    用電腦網際網路之連線功能，由黑龍伺服器連接「中華英雄
    」線上遊戲，再以角色名稱「轟」之名義，在不特定人皆可
    進入之中華英雄網路遊戲世界頻道，以「褲子」暗指第三級
    毒品愷他命，公開登載「賣褲子100 克6 萬元，還剩下200
    克，要的密，亂小的就別來」之訊息。適有行政院海岸巡防
    署北部地區巡防局第10岸巡大隊員警於休假期間把玩「中華
    英雄」網路遊戲時發現，遂進入該聊天室內喬裝買家向乙○
    ○佯稱欲購買第三級毒品愷他命，乙○○乃留下0000000000
    號行動電話號碼供買家聯絡買賣毒品事宜，經警透過電話與
    乙○○聯繫，表示欲以新臺幣7 萬5 千元之代價，購買愷他
    命150 公克，雙方約定於98年10月9 日凌晨，在苗栗縣竹南
    鎮海口里海口366 號「百路達加油站」交易。嗣於同日凌晨
    1 時45分許，乙○○與不知情之友人邱琮智、梁玉璋一同前
    往上開約定地點，乙○○自所攜帶之背包內取出第三級毒品
    愷他命時，即為在場埋伏之員警當場查獲，並扣得其持有之
    第三級毒品愷他命3 包（驗前含袋毛重176.33公克，驗餘後
    含袋重175.98，公克淨重172.71公克，純度5%）、供其販賣
    第三級毒品所用之夾鏈袋3 包（內含大分裝袋22個、中分裝
    袋100 個、小分裝袋72個）、分裝藥鏟1 支及LG廠牌行動電
    話1 支（含門號0000000000 號SIM 卡1 枚）。
二、案經行政院海岸巡防署第10岸巡大隊移請臺灣苗栗地方法院
    檢察署檢察官偵查起訴。
    理  由
壹、證據能力部分：
    按被告以外之人（包括證人、鑑定人、告訴人、被害人及共
    同被告等）於審判外之陳述雖不符刑事訴訟法第159 條之1
    至之4 等4 條之規定，而經當事人於審判程序同意作為證據
    ，法院審酌該言詞陳述或書面陳述作成時之情況，認為適當
    者，亦得為證據，刑事訴訟法第159 條之5 第1 項定有明文
    。立法意旨在於傳聞證據未經當事人之反對詰問予以核實，
    原則上先予排除。惟若當事人已放棄反對詰問權，於審判程
    序中表明同意該等傳聞證據可作為證據，基於尊重當事人對
    傳聞證據之處分權，及證據資料愈豐富，愈有助於真實發見
    之理念，且強化言詞辯論主義，使訴訟程序得以順暢進行，
    上開傳聞證據亦均具有證據能力。經查，證人邱琮智、邱玉
    璋於警詢中之證述，及本案下列所引用為判決基礎之各項書
    面陳述，檢察官、被告及辯護人均表示不爭執證據能力（見
    本院卷第28頁），且迄至言詞辯論終結前亦未聲明異議，本
    院審酌上開言詞或書面陳述作成時之情況，並無違法取證，
    且無違法不當及證明力明顯過低之瑕疵，認為適當，故揆諸
    前開規定，認前揭證據資料均有證據能力。
貳、實體部分：
一、訊據被告乙○○對於前揭犯罪事實於警詢、偵查、本院準備
    程序及審理時均自白不諱，核與證人即查獲當日在場之被告
    友人邱琮智、梁玉璋於警詢證述之情節相符，復有卷附行政
    院海岸巡防署第10岸巡大隊員警出具之職務報告書、海岸巡
    防署北部地區巡防局第10岸巡大隊搜索扣押筆錄及扣押物品
    目錄表、網頁及現場照片共12張，暨扣案愷他命3 包（驗前
    含袋毛重176.33公克、空夾鏈袋3 包（內含大分裝袋22個、
    中分裝袋100 個、小分裝袋72個）、分裝藥鏟1 支及LG廠牌
    行動電話1 支（含門號0000000000號SIM 卡1 枚）可資佐證
    （見臺灣苗栗地方法院檢察署98年度偵字第5443號卷第14-1
    7 、20-26 、34-39 頁）；而扣案之愷他命3 包，經送鑑定
    結果均檢出第三級毒品愷他命成分（編號A1、A2部分，驗前
    總毛重175.96公克，經鑑定機關取0.32公克鑑定用罄，總餘
    172.64公克，抽測純度約5 ％，推估驗前總純質淨重8.64公
    克；編號A3部分，驗前總毛重0.37公克，取0.03公克鑑定用
    罄，餘0.07公克）等情，有基隆市警察局第三分局偵查隊查
    獲涉嫌毒品危害防制條例毒品初步鑑驗報告單、內政部警政
    署刑事警察局98年11月9 日刑鑑字第0980144923號鑑定書各
    1 份在卷可參（見同署偵查卷第28頁；本院卷第42頁），足
    認被告之自白確與事實相符。再按如本有販毒之故意，且依
    約攜帶毒品前往交付，即已著手實施販毒之行為，縱買受者
    原無買受毒品之意思，而虛與買賣毒品者，意在辦案，以求
    人贓俱獲，故形式上出賣人與買受人縱已互為交付毒品及價
    金，但因警察埋伏在側，伺機逮捕，事實上不能真正完成買
    賣毒品之行為，然因出賣人本既有販毒之故意，仍應論以販
    賣毒品未遂罪（最高法院90年度臺上字第2230、4038號、91
    年度臺上字第7175號判決參照）。查本案係因員警在網路上
    發現被告登載之販賣毒品訊息，而以電話與被告連絡，表示
    欲向其購買毒品，經雙方談妥，約定於上開時、地交貨，屆
    時被告為埋伏之員警當場查獲，致被告販售第三級毒品之行
    為未能完成，依前揭說明，被告亦已構成販賣第三級毒品未
    遂罪。從而，本案事證明確，被告販賣第三級毒品愷他命未
    遂之犯行，洵堪認定，應依法論科。
二、按愷他命係毒品危害防制條例第2 條第2 項第3 款所規定之
    第三級毒品，依法不得販賣。是核被告乙○○所為，係犯毒
    品危害防制條例第4 條第6 項、第3 項之販賣第三級毒品未
    遂罪。被告販賣第三級毒品愷他命予佯裝購毒之員警，於完
    成交易前為埋伏之員警當場查獲而未遂，爰依刑法第25條第
    2 項規定，按既遂犯之刑減輕之。次按犯毒品危害防制條例
    第4 條至第8 條之罪於偵查及審判中均自白者，減輕其刑，
    為同條例第17條第2 項所明定。被告就其所犯前開毒品危害
    防制條例第4 條第6 項、第3 項之販賣第三級毒品未遂罪，
    於本案偵查及審判中均自白犯罪，有各該偵查及審判筆錄在
    卷可稽，自應依毒品危害防制條例第17條第2 項規定減輕其
    刑，並遞減之。爰審酌被告無視國家對於杜絕毒品犯罪之禁
    令，明知毒品對人體身心健康危害之烈，為圖私利竟意圖販
    賣毒品，其行為實屬不當，應予非難，然考量被告所欲販賣
    之愷他命數量雖有173.06公克，惟純度僅約5%，對於社會治
    安及國人健康可能產生之危害非鉅，且上開毒品尚未流入市
    面即經警及時查獲，未構成進一步之危害，被告又自始對犯
    行供認不諱，配合調查，犯後態度良好，兼衡被告犯罪時之
    年齡尚輕，思慮不週，並未實際取得代價，同時衡量被告犯
    罪動機、目的、手段，犯罪情節之輕重，及其品行、生活狀
    況、智識程度等一切情狀，量處如主文所示之刑。另被告未
    曾因故意犯罪受有期徒刑以上刑之宣告，有臺灣高等法院被
    告前案紀錄表在卷可稽，其因一時失慮而觸法，犯後自始坦
    承犯行，態度良好，堪認歷此偵、審程序之教訓，當知警惕
    而無再犯之虞，本院認前開所宣告之刑，以暫不執行為適當
    ，爰依法併予宣告緩刑5 年，以啟自新。
三、末按毒品依其成癮性、濫用性及對社會危害性，共分為四級
    ，上開條例並就製造、運輸、販賣、意圖販賣而持有、以非
    法方法使人施用、引誘他人施用及轉讓不同等級之毒品等行
    為，分別定其處罰。至施用或持有第三、四級毒品，因其可
    罰性較低，故未設處罰之規定，僅就施用及持有第一、二級
    毒品科以刑罰。然鑑於第三、四級毒品均係管制藥品，特於
    同條例第11條之1 明定無正當理由，不得擅自持有；第18條
    第1 項後段復規定查獲之第三、四級毒品，無正當理由而擅
    自持有者，沒入銷燬之。從而，依同條例第18條第1 項後段
    應沒入銷燬之毒品，專指查獲施用或持有之第三、四級毒品
    而言；倘係查獲製造、運輸、販賣、意圖販賣而持有、以非
    法方法使人施用、引誘他人施用或轉讓第三、四級毒品，既
    屬同條例相關法條明文規定處罰之犯罪行為，即非該條項應
    依行政程序沒入銷燬之範圍。又同條例第19條第1 項所定「
    供犯罪所用或因犯罪所得之物」，係指犯第4 條至第9 條、
    第12條、第13條或第14條第1 項、第2 項之罪所用或所得之
    物，不包括毒品本身在內，是尚不得援用此項規定為第三、
    四級毒品之沒收依據。再同條例對於查獲之製造、運輸、販
    賣、意圖販賣而持有、以非法方法使人施用、引誘他人施用
    及轉讓第三、四級毒品之沒收，並無特別規定，如其行為已
    構成犯罪，則該毒品即屬不受法律保護之違禁物，應回歸刑
    法之適用，依刑法第38條第1 項第1 款之規定沒收之（最高
    法院96年度臺上字第727 號、98年度臺上字第2889號判決意
    旨參照）。查本案扣案之愷他命3 包（驗餘後淨重合計172.
    71公克）經鑑定結果，既均係屬毒品危害防制條例第2 條第
    2 項第3款 所稱之第三級毒品，已如上述，且係被告為販賣
    第三級毒品而持有，而上開愷他命之外包裝，雖非屬違禁物
    ，但因直接與毒品接觸，包裝與內含極微量之愷他命無從完
    全析離，應整體視為違禁物，爰均依刑法第38條第1 項第1
    款規定宣告沒收。至因鑑定而取樣用罄之第三級毒品愷他命
    ，既已滅失而不復存在，自毋庸併同諭知沒收，併予敘明。
    另扣案夾鏈袋3 包（內含大分裝袋22個、中分裝袋100 個、
    小分裝袋72個）、分裝藥鏟1 支及LG廠牌行動電話1 支（含
    門號000000000 號SIM 卡1 張，該門號雖係被告友人林雅綺
    所申辦，有卷附中華電信資料查詢可憑，惟業經贈與被告，
    而由被告取得所有權），均係被告所有且供其販賣第三級毒
    品所用之物，此據被告供明在卷（見本院卷第11、54 -55頁
    ），應均依毒品危害防制條例第19條第1 項規定諭知沒收。
據上論斷，應依刑事訴訟法第299 條第1 項前段，毒品危害防制
條例第4 條第6 項、第3 項、第17條第2 項、第19條第1 項，刑
法第11條前段、第25條第2 項、第38條第1 項第1 款、第74條第
1項 第1 款，判決如主文。
本案經檢察官黃俊鳴到庭執行職務。
中    華    民    國    99    年    1     月    29    日
                  刑事第三庭  審判長法  官  柳章峰
                                    法  官  顏苾涵
                                    法  官  林佩儒
以上正本證明與原本無異。
如不服本判決應於收受判決後10日內向本院提出上訴書狀，並應
應敘述具體理由。其未敘述上訴理由者，應於上訴期間屆滿後20
日內向本院補提理由書(均須按他造當事人之人數附繕本)「切勿
逕送上級法院」。
                                    書記官  陳玲君
中    華    民    國    99    年    1     月    29    日
毒品危害防制條例第4條（98年5月20日修正公布）
製造、運輸、販賣第一級毒品者，處死刑或無期徒刑；處無期徒
刑者，得併科新臺幣2千萬元以下罰金。
製造、運輸、販賣第二級毒品者，處無期徒刑或7 年以上有期徒
刑，得併科新臺幣1千萬元以下罰金。
製造、運輸、販賣第三級毒品者，處5 年以上有期徒刑，得併科
新臺幣7百萬元以下罰金。
製造、運輸、販賣第四級毒品者，處3 年以上10年以下有期徒刑
，得併科新臺幣3百萬元以下罰金。
製造、運輸、販賣專供製造或施用毒品之器具者，處1 年以上7
年以下有期徒刑，得併科新臺幣1百萬元以下罰金。
前五項之未遂犯罰之。

司法院資訊處製作；財團法人民間司法改革基金會備份。
